【裁判字號】    98,易,323
【裁判日期】    980331
【裁判案由】    詐欺
【裁判全文】
臺灣彰化地方法院刑事判決               98年度易字第323號
公  訴  人  臺灣彰化地方法院檢察署檢察官
被      告  乙○○
                    現另案在臺灣雲林監獄執行中
上列被告因詐欺案件，經檢察官提起公訴（98年度偵字第702號）
，本院改依簡式審判程序判決如下：
    主  文
乙○○幫助意圖為自己不法之所有，以詐術使人將本人之物交付
，累犯，處有期徒刑伍月，如易科罰金，以新臺幣壹仟元折算壹
日。
    事  實
一、乙○○有違反毒品危害防制條例、竊盜等之犯罪記錄，最近
    一次於民國95年1月間，因施用毒品案件，經本院於95年7月
    3日，以95年度訴字第560號判處有期徒刑7月確定；再於95
    年7月間因施用毒品等案件，經本院於95年11月20日，以95
    年度訴字第1708號判處應執行有期徒刑1年4月確定，前開二
    罪接續執行，歷減刑後，於96年11月24日因縮刑期滿執行完
    畢。仍不知警惕，明知金融帳戶係金融機構與開戶人約定供
    其個人理財使用，與個人之信用及隱私有極密切之關係，具
    專屬性，非一般可借與他人使用之物，且開設金融帳戶在現
    今社會生活中，係極普遍而與個人生活息息生關之理財工具
    ，只需備妥相關之證件及印章，即可以極低之金額在一般金
    融機構開戶，並無特殊之限制，其並可預見提供自己之金融
    帳戶、存摺、提款卡、印章及密碼予他人使用，常與財產犯
    罪密切相關，可能被犯罪集團所利用以遂行犯罪後，用以隱
    匿、掩飾犯罪所得財物或財產上利益，其竟基於幫助他人實
    行詐欺犯罪之犯意，因缺錢花用，而於97年11月中旬某日，
    在彰化縣鹿港鎮彰濱工業區秀傳醫院，將自己所有之臺灣銀
    行鹿港分行00000000000000帳號之帳戶，以新臺幣（下同）
    5,000元之價格，出賣給真實姓名、年籍均不詳綽號「小林
    」之成年男子，隨即將該帳戶之提款卡交付之，且告知密碼
    。嗣其帳戶落入某詐騙集團手中，該詐騙集團成員於97年12
    月4日下午3時49分許，撥打電話給甲○○，佯裝東森購物之
    員工，詐稱因送錯扣款授權書，須辦理退款等語，使甲○○
    陷於錯誤，而於同日而其等之指示操作自動櫃員機，而誤將
    29,989元匯入乙○○之上開帳戶內，詐騙集團成員立刻提領
    一空。嗣甲○○發覺受騙後，報警循線查獲。
二、案經甲○○訴請彰化縣警察局鹿港分局移送臺灣彰化地方法
    院檢察署檢察官偵查起訴。
    理  由
一、按除被告所犯為死刑、無期徒刑、最輕本刑為3 年以上有期
    徒刑之罪或高等法院管轄第1 審案件者外，於刑事訴訟法第
    273 條第1 項程序進行中，被告先就被訴事實為有罪之陳述
    時，審判長得告知被告簡式審判程序之旨，並聽取當事人、
    代理人、辯護人及輔佐人之意見後，裁定進行簡式審判程序
    ；除簡式審判程序及簡易程序案件外，第1 審應行合議審判
    ，刑事訴訟法第273 條之1 第1 項、第284 條之1 分別定有
    明文。本件被告乙○○所犯係死刑、無期徒刑、最輕本刑為
    3  年以上有期徒刑或高等法院管轄第1審案件以外之罪，並
    於本院行準備程序時就被訴事實為有罪之陳述，本院合議庭
    依前揭規定，經評議結果，裁定改由受命法官獨任行簡式審
    判程序，先予敘明。
二、上揭犯罪事實，業據被告乙○○於本院行準備程序、審理時
    坦承不諱，核與告訴人甲○○於警詢中指述之情節大致相符
    ，並有被告之上開台灣銀行鹿港分行帳號004─00000000000
    號帳號之申設人資料及交易明細、被害人匯款憑證及台北市
    政府警察局信義分局三張犁派出所受理詐騙帳戶警示簡便格
    式表、金融機構聯防機制通報單等在卷可稽。查金融交易常
    以存摺、提款卡、密碼、印鑑章等為認證依據，而存款帳戶
    、存摺及金融卡等，係供個人從事社會經濟活動流通資金之
    用，具有專屬性，且關涉個人財產權益及信用，倘有不明金
    錢來源，甚而攸關個人法律責任，難認有流通使用之可能，
    縱有特殊情況需交付他人使用，亦必深入了解用途及合理性
    後，再行提供使用，方符常情。況近來類如刮刮樂、退稅、
    中獎、代工及盜刷信用卡轉帳等詐騙案件層出不窮，詐騙集
    團多利用他人之人頭帳戶為匯款出入帳戶，不僅廣為媒體所
    披載，亦經政府各機關一再宣導提醒注意，並在金融機構內
    或所設自動提款機置有警示標語或轉帳警示畫面，早為一般
    社會成員所熟知之犯罪型態，一般人當知不可無故將個人帳
    戶提供他人使用，否則有構成幫助犯罪之可能性，再衡諸現
    今社會資訊流通之普及程度，顯見倘有陌生人不以自己名義
    申請開立帳戶，反向不特定人收取金融機構帳戶使用，帳戶
    所有人必當懷疑其收取帳戶之目的即在於遂行詐取財物等不
    法犯行。本件被告既自承確有於前述時、地，將其上開帳戶
    之存摺、金融卡及密碼，交付給真實姓名年籍不詳之人，顯
    見被告應可預見向其收取上開帳戶之人有將該帳戶用以實施
    詐欺等犯行之可能，且該人利用上開帳戶詐取財物，並未違
    背被告之認知，是被告主觀上應具有幫助他人詐取財物之不
    確定故意甚明。綜上，本件事證明確，被告犯行洵堪認定，
    應予依法論科。
三、按刑法上之幫助犯，係指以幫助之意思，對於正犯資以助力
    ，而未參與實施犯罪之行為者而言（最高法院49年臺上字第
    77號判例參照）。查被告將前揭帳戶存摺、金融卡等物，交
    付予他人作為犯詐欺取財之用，而向其收取前揭帳戶存摺、
    金融卡之人，確有向被害人詐欺取財，被害人因而匯款、轉
    帳入被告之前開金融機構帳戶等情，已如前述，是核被告所
    為，係犯刑法第30條第1 項前段、第339 條第1 項之幫助詐
    欺取財罪。被告幫助他人犯詐欺取財罪，為從犯，應依刑法
    第30條第2項規定按正犯之刑減輕之。又被告有事實欄所載
    之前科記錄，經判處徒刑執行完畢，有其台灣高等法院被告
    前案紀錄表在卷可參，其於受有期徒刑執行完畢後，5年以
    內故意再犯本件有期徒刑以上之罪，為累犯，應依法加重其
    刑，並先加後減之。爰審酌被告任意提供其帳戶予不法份子
    使用，致幫助詐騙者遂行其詐財之目的，同時減少詐欺者遭
    查獲之風險，愈使其肆無忌憚，加深犯罪之猖獗，致使社會
    經濟遭受重大危害，實有可議，但審其犯後已坦承犯行，態
    度尚佳，及其犯罪動機、智識程度、所得利益等一切情狀，
    量處如主文所示之刑，並諭知易科罰金之折算標準，以資懲
    儆。
據上論斷，應依刑事訴訟法第273 條之1 第1 項、第299 條第1
項前段，刑法第30條第1項前段、第2項、第339條第1項、第47條
、第41條第1項前段，刑法施行法第1條之1，判決如主文。
本案經檢察官蔡曉崙到庭執行職務。
中    華    民    國    98    年    3     月    31    日
                  刑事第九庭    法      官  葛永輝
以上正本證明與原本無異。
如不服本判決應於收受判決後10日內向本院提出上訴書狀，並
應敘述具體理由。其未敘述上訴理由者，應於上訴期間屆滿後
20日內向本院補提理由書(均須按他造當事人之人數附繕本)
「切勿逕送上級法院」。
告訴人或被害人對於判決如有不服具備理由請求檢察官上訴者，
其上訴期間之計算係以檢察官收受判決正本之日期為準。
中    華    民    國    98    年    3     月    31    日
                                書  記  官  黃幼華
附錄本案論罪科刑法條全文：
中華民國刑法第339條
(普通詐欺罪)
意圖為自己或第三人不法之所有，以詐術使人將本人或第三人之
物交付者，處5 年以下有期徒刑、拘役或科或併科1 千元以下罰
金。


司法院資訊處製作；財團法人民間司法改革基金會備份。
